臺灣板橋地方法院刑事判決　　　　　　　96年度重訴字第16號
公　訴　人　臺灣板橋地方法院檢察署檢察官
被　　　告　甲○○
　　　　　　　　　　（現羈押於臺灣臺北看守所）
選任辯護人　趙國生律師
　　　　　　周珮琦律師
上列被告因殺人等案件，經檢察官提起公訴（95年度偵字第2511
2 號），本院判決如下：
    主  文
甲○○共同殺人，累犯，處有期徒刑拾肆年，褫奪公權捌年，如
附表所示之改造手槍、子彈均沒收。
    事  實
一、甲○○前因違反麻醉藥品管理條例案件，經本院於民國八十
    八年三月九日以八十七年度訴緝字第一四九號刑事判決判處
    有期徒刑五年五月，經臺灣高等法院於八十八年九月十七日
    以八十八年度上訴字第二五○七號刑事判決撤銷原判決，改
    判處有期徒刑五年四月，於八十八年十二月九日經最高法院
    以八十八年度台上字第七一三一號刑事判決駁回上訴而確定
    ，於九十一年八月九日因縮短刑期假釋出監付保護管束，於
    九十四年四月三十日保護管束期滿視為執行完畢。另因賭博
    案件，經臺灣臺北地方法院於九十五年三月二十四日以九十
    五年度簡字第八一二號刑事簡易判決判處有期徒刑三月，如
    易科罰金以銀元三百元折算一日，於九十五年四月十七日判
    決確定，於九十五年五月十七日易科罰金執行完畢。詎其猶
    不知悔改，於九十五年四月間某日經其友人張文卿（綽號「
    小張」）轉知真實姓名不詳綽號「小馬」之成年男子因所開
    設咖啡店前遭綽號「加蚋慶」之楊慶順砸店，對楊慶順心生
    不滿，欲出價新臺幣（下同）二十萬元，委由甲○○前往教
    訓楊慶順，甲○○因恐遭查獲，有所顧忌，而未接受。其後
    ，於九十五年十月一日某時許，在臺北市○○區○○街八十
    巷附近賭場內，張文卿再度向甲○○提及「小馬」欲出價四
    十萬元教訓楊慶順之事，甲○○因缺錢花用而應允之，甲○
    ○與張文卿、「小馬」三人即基於非法持有具有殺傷力之改
    造手槍、子彈及殺人之共同犯意聯絡，由張文卿預先扣除甲
    ○○積欠張文卿之一萬元後，於九十五年十月二日至同年月
    五日間某二日，分別交付十九萬元、二十萬元予甲○○作為
    報酬，再於九十五年十月六日上午十一時許，由張文卿在臺
    北市○○○路、梧州街口交付可發射子彈具有殺傷力之改造
    手槍一枝（內裝土造子彈六顆，槍枝部分未據扣案）予甲○
    ○，甲○○明知可發射子彈具有殺傷力之改造手槍及子彈，
    屬於槍砲彈藥刀械管制條例所規範之槍彈，非經主管機關許
    可，不得持有，仍基於持有改造槍彈之犯意聯絡，將上開槍
    彈置於隨身背包內而持有之，並依張文卿所指示楊慶順當日
    可能出現之時、地，騎乘機車前往臺北縣板橋市○○路○段
    九十巷口停等埋伏，於同日下午一時四十四分許，甲○○發
    現楊慶順現身該處，立即步行尾隨在後，至上址三號前，持
    上開槍、彈近距離朝楊慶順背部射擊一發子彈，楊慶順中彈
    後轉身面對甲○○，甲○○見狀猛拉槍枝滑套，並再朝楊慶
    順胸部射擊一發子彈，楊慶順因背、胸遭槍擊引起出血，倒
    地不起，甲○○旋持該槍逃離，於同日下午二時許至上開臺
    北市○○街賭場將槍枝交還張文卿，而楊慶順於送往亞東醫
    院途中死亡。嗣經警據報前往現場採證，並扣得土造子彈三
    顆、彈頭一顆、彈殼二顆，並公布現場監視畫面後，經民眾
    檢舉將甲○○拘提到案，採集其唾液，與案發現場遺留煙蒂
    進行DNA 比對，鑑驗結果認二者型別相符，始循線查獲上情
    。
二、案經臺北縣政府警察局海山分局報請臺灣板橋地方法院檢察
    署檢察官偵查起訴。
    理  由
一、按被告以外之人於審判外之言詞或書面陳述，除法律有規定
    者外，不得作為證據；又被告以外之人於審判外之陳述，雖
    不符第一百五十九條之一至第一百五十九條之四之規定，但
    經當事人於審判程序同意作為證據，法院審酌該言詞陳述或
    書面陳述作成時之情況，認為適當者，亦得為證據；當事人
    、代理人或辯護人於法院調查證據時，知有第一百五十九條
    第一項不得為證據之情形，而未於言詞辯論終結前聲明異議
    者，視為有前項之同意，刑事訴訟法第一百五十九條第一項
    、第一百五十九條之五規定甚明。經查，本判決後開所引用
    之被告以外之人於審判外之陳述（包括書面陳述），對本件
    被告而言，固皆屬傳聞證據，惟被告就前揭審判外陳述，於
    本院準備程序及審判期日時均表示同意作為證據；而公訴檢
    察官及辯護人雖知上開證據資料為傳聞證據，但於本院準備
    程序及審判期日中則表示無意見而不予爭執，且迄至言詞辯
    論終結前亦未再聲明異議。本院審酌上開證據資料製作時之
    情況，尚查無違法不當及證明力明顯過低之瑕疵，亦認為以
    之作為證據應屬適當，故揆諸前開法律規定與說明，爰逕依
    刑事訴訟法第一百五十九條之五規定，認前揭證據資料均例
    外有證據能力。
二、訊據被告甲○○固坦承於上開時、地受人所託持槍射擊被害
    人楊慶順及楊慶順因而死亡之事實，惟矢口否認有何殺人犯
    意，辯稱：只是要朝楊慶順下半身開槍教訓之，並無致死之
    意云云，惟查：
（一）被告未經許可，於上揭時、地收受張文卿所交付具有殺傷
      力之改造手槍、子彈之犯行，迭據被告於偵查及本院審理
      時坦承不諱，而扣案土造子彈三顆及已擊發而剩下之彈頭
      一顆、彈殼二顆，經送內政部警政署刑事警察局以性能檢
      驗法、比對顯微鏡比對法鑑定結果，認送驗土造子彈三顆
      ，均係具直徑約八點九釐米金屬彈頭之土造子彈，另土造
      彈頭一顆認係已擊發直徑約八點九釐米之土造金屬彈頭，
      送驗彈殼二顆均已擊發之土造金屬彈殼，此有該局九十五
      年十一月九日刑鑑字第○九五○一五一九三八號槍彈鑑定
      書一份在卷足稽（見偵查卷第二五五頁）。而被告持前揭
      槍、彈，在臺北縣板橋市○○路○段九十巷三號前射擊二
      發子彈，致被害人楊慶順因背胸遭槍擊出血不治死亡，業
      據被告供承在卷，並有臺灣板橋地方法院檢察署檢察官相
      驗筆錄、相驗屍體證明書、法醫驗斷書、法務部法醫研究
      所（九五）醫鑑字第二○三五號鑑定書各一份附卷足憑（
      見相驗卷第二十五頁、第二十六頁、第三十頁至第三十四
      頁、第四十二頁至第四十九頁），足徵前揭改造手槍可擊
      發子彈，應具有殺傷力。至扣案土造子彈三顆（均直徑約
      八點九釐米金屬彈頭），與扣案已擊發並致被害人死亡之
      彈頭規格一致，應認均具殺傷力。從而，被告未經許可持
      有可發射子彈具有殺傷力之改造手槍一支、具殺傷力之土
      造子彈三顆之犯行，洵堪認定。
（二）被告收受張文卿所交付之三十九萬元，並持張文卿所交付
      之槍、彈依示前往被害人可能出沒地點埋伏被害人，見被
      害人現身即持槍尾隨在後，朝被害人背後射擊一發子彈，
      嗣被害人中彈轉身，被告復持槍朝被告拉滑套，並再扣扳
      機射擊被害人一發子彈等情，業據被告於本院審理時自白
      不諱，且被告係近距離持槍朝被害人背部開槍之事實，亦
      有現場監視錄影翻拍照片九幀在卷足稽（見偵查卷第九十
      六頁至第九十八頁），而按可發射子彈具有殺傷力之改造
      手槍、子彈，威力強大，任意持之對人發射，有致人死亡
      之可能，被告自不能諉為不知，且被告係持槍近距離對被
      害人射擊，益見被告對於持槍射擊可能因此擊中人體之致
      命部位而發生死亡之結果，應有所認識及預見，其於被害
      人背部中彈後，復對被害人胸部射擊一發子彈，是被告確
      有殺人故意甚明，被告辯稱並無殺人犯意云云，洵足無取
      。
（三）被害人楊慶順因遭被告持槍朝其背胸部射擊中彈，於送醫
      途中即行死亡，此據臺灣板橋地方法院檢察署檢察官督同
      法醫師勘驗屬實，有上開該署驗斷書一份、相驗屍體證明
      書一紙在卷足憑，又檢察官囑託法務部法醫研究所鑑定結
      果為肋骨有骨折，見於左第六及第十二肋骨（槍彈所致）
      ，分別為二槍；左肺胸膜囊腔有血及血境達二千西西（致
      死），槍彈孔見於左肺上葉鋼質彈頭，見於左肺門附近之
      軟組織未及於大血管及心臟。因背胸部槍傷，臟器受損出
      血死亡，此有前開鑑定報告書一份在卷可參，是被害人確
      係遭被告持有之前揭槍彈所擊發子彈射中背胸部，因臟器
      受損出血死亡，應可認定。綜上，本件被告殺人犯行事證
      明確，應依法論科。
三、核被告甲○○所為，係犯槍砲彈藥刀械管制條例第八條第四
    項、第十二條第四項之未經許可持有可發射子彈，具有殺傷
    力之改造手槍及子彈罪、刑法第二百七十一條第一項殺人罪
    。被告所犯上開殺人、非法持有具殺傷力改造手槍、子彈犯
    行，核與張文卿、綽號「小馬」之成年男子間有犯意聯絡及
    行為分擔，應依刑法第二十八條規定論以共同正犯。又被告
    以一行為而持有可發射子彈，具有殺傷力之改造手槍一支、
    土造子彈三顆，同時觸犯槍砲彈藥刀械管制條例第八條第四
    項、第十二條第四項二罪名，為想像競合犯，應從一重之未
    經許可持有具殺傷力改造手槍罪論斷。再者，被告持有上開
    槍彈之目的即在以之射擊被害人，又持有槍彈屬繼續犯，被
    告於取得槍彈後旋即著手殺人犯行，顯係基於一個殺人之決
    意為之，其著手實行殺人之行為，與繼續持有槍彈之行為，
    二者乃屬局部同一，依社會通念評價為一行為之想像競合犯
    ，亦屬正當，是應從一重之殺人罪論處。查被告前因違反麻
    醉藥品管理條例案件，經本院於八十八年三月九日以八十七
    年度訴緝字第一四九號刑事判決判處有期徒刑五年五月，經
    臺灣高等法院於八十八年九月十七日以八十八年度上訴字第
    二五○七號刑事判決撤銷原判決，改判處應執行有期徒刑五
    年四月，於八十八年十二月九日經最高法院以八十八年度台
    上字第七一三一號刑事判決駁回上訴而確定，於九十一年八
    月九日因縮短刑期假釋出監付保護管束，於九十四年四月三
    十日保護管束期滿視為執行完畢。另因賭博案件，經臺灣臺
    北地方法院於九十五年三月二十四日以九十五年度簡字第八
    一二號刑事簡易判決判處有期徒刑三月，如易科罰金以銀元
    三百元折算一日，於九十五年四月十七日判決確定，於九十
    五年五月十七日易科罰金執行完畢，有臺灣高等法院被告前
    案紀錄表一份在卷可稽，其於五年內故意再犯有期徒刑以上
    之罪，應依刑法第四十七條第一項規定論以累犯，並依法加
    重其刑（死刑及無期徒刑部分依法不得加重）。爰審酌被告
    僅因缺錢花用，竟收受報酬持槍、彈殺人，致被害人死亡，
    惡性非輕，兼衡其品行、智識程度、犯罪手段、犯後坦承大
    部分犯行，態度尚稱良好等一切情狀，量處如主文所示之刑
    。又被告所犯殺人罪行，本院認依犯罪之性質，有褫奪公權
    之必要，爰依刑法第三十七條第二項併宣告褫奪公權八年。
    扣案如附表所示土造子彈三顆及未扣案之改造手槍一支（未
    能證明業已滅失），均係違禁物，且與被告本案殺人犯行有
    直接關係，均應依刑法第三十八條第一項第一款之規定宣告
    沒收；至扣案土造金屬彈頭（已擊發直徑約八點九釐米）一
    顆、土造彈殼（均已擊發之土造金屬彈殼）二顆，均係在現
    場採得，屬被告持以實施本件犯罪所用之物，惟既經被告在
    案現場以槍枝擊發射出，依一般經驗法則，難認仍屬被告所
    有之物，且非屬違禁物，爰不宣告沒收，併此敘明。
據上論斷，應依刑事訴訟法第二百九十九條第一項前段、槍砲彈
藥刀械管制條例第八條第四項、第十二條第四項、刑法第十一條
前段、第二十八條、第五十五條、第二百七十一條第一項、第四
十七條、第三十七條第二項、第三十八條第一項第一款，判決如
主文。
本案經檢察官沈志成到庭執行職務。
中　　華　　民　　國　　96　　年　　5 　　月　　23　　日
                  刑事第十五庭  審判長法　官  陳鴻清
                                      法  官  朱嘉川
                                      法  官  劉安榕
上列正本證明與原本無異。
如不服本判決，應於判決送達後十日內向本院提出上訴狀（應附
繕本），上訴於臺灣高等法院。
                                      書記官  楊馥如
中　　華　　民　　國　　96　　年　　5　　月　　 30　  日
附錄本案論罪科刑法條全文：
槍砲彈藥刀械管制條例第8條
未經許可，製造、販賣或運輸鋼筆槍、瓦斯槍、麻醉槍、獵槍、
空氣槍或第4 條第1 項第1 款所定其他可發射金屬或子彈具有殺
傷力之各式槍砲者，處無期徒刑或5 年以上有期徒刑，併科新臺
幣1 千萬元以下罰金。
未經許可，轉讓、出租或出借前項所列槍枝者，處 5 年以上有期
徒刑，併科新臺幣 1 千萬元以下罰金。
意圖供自己或他人犯罪之用，而犯前二項之罪者，處無期徒刑或
 7 年以上有期徒刑，併科新臺幣 1 千萬元以下罰金。
未經許可，持有、寄藏或意圖販賣而陳列第 1 項所列槍枝者，處
 3 年以上10年以下有期徒刑，併科新臺幣700 萬元以下罰金。
第 1 項至第 3 項之未遂犯罰之。
槍砲彈藥刀械管制條例第12條
未經許可，製造、販賣或運輸子彈者，處 1 年以上 7 年以下有
期徒刑，併科新台幣 500 萬元以下罰金。
未經許可，轉讓、出租或出借子彈者，處 6 月以上 5 年以下有
期徒刑，併科新台幣 300 萬元以下罰金。
意圖供自己或他人犯罪之用，而犯前二項之罪者，處 3 年以上
10 年以下有期徒刑，併科新台幣 700 萬元以下罰金。
未經許可，持有、寄藏或意圖販賣而陳列子彈者，處 5 年以下有
期徒刑，併科新台幣 300 萬元以下罰金。
第 1 項至第 3 項之未遂犯罰之。
中華民國刑法第271條
（普通殺人罪）
殺人者，處死刑、無期徒刑或 10 年以上有期徒刑。
前項之未遂犯罰之。
預備犯第 1 項之罪者，處 2 年以下有期徒刑。
附表：
一、被告甲○○所持以殺害楊慶順之可發射子彈具有殺傷力之改
    造手槍一支。
二、土造子彈（均直徑約八點九釐米金屬彈頭）三顆。
